【裁判字號】    89,易,1341
【裁判日期】    891206
【裁判案由】    詐欺
【裁判全文】
臺灣彰化地方法院刑事判決                        八十九年度易字第一三四一號
    公  訴  人  臺灣彰化地方法院檢察署檢察官
    被      告  戊○○
                丁○○
右列被告因詐欺案件，經檢察官提起公訴 (八十八年度偵續字第七二號、第七三號)
，本院判決如左：
    主  文
戊○○共同連續意圖為自己不法之所有，以詐術使人將本人之物交付，處有期徒刑柒
月。
丁○○共同連續意圖為自己不法之所有，以詐術使人將本人之物交付，處有期徒刑陸
月。
    事  實
一、戊○○與丁○○明知於民國八十五年初因經營生意失敗週轉困難已無相當資力，
    竟仍共同意圖為自己不法之所有，並基於概括犯意，利用前與甲○○往來取得其
    信任之機會，自八十四年底至八十五年三月二十五日間止，連續多次至彰化縣員
    林鎮○○路二十二號甲○○之住處，向甲○○佯稱其所經營之福瓶實業股份有限
    公司（下稱福瓶公司）欲進口健康磁化杯缺乏資金而向其借款，並簽發以福瓶公
    司為發票人，以台灣省合作金庫員林支庫為付款人，帳號０二三五八--二號，發
    票日自八十五年四月二十二日至同年七月十二日之支票三十紙交予甲○○作為擔
    保，使甲○○陷於錯誤陸續交付現金或以其名義簽發中央信託局員林分局、彰化
    縣員林信用合作社之支票予戊○○、丁○○等人提示付款，共計向甲○○詐得新
    台幣（下同）一千四百四十萬元（戊○○、丁○○交付甲○○作為擔保之支票總
    額）。戊○○與丁○○又基於同前詐欺之概括犯意，分別於八十五年三月二十六
    日、四月六日、四月十六日及四月十九日，連續多次前往同為員林天主教教會教
    友丙○○位於彰化縣員林鎮○○路三三二號之住處，向丙○○及丙○○之女乙○○佯稱需款週轉，並簽發以福瓶公司為發票人，以台中區中小企業銀行員林分行
    為付款人，面額均為四十萬元之支票五紙予丙○○作為擔保，使丙○○及乙○○
    陷於錯誤交付丙○○在華南商業銀行員林分行帳戶之活期蓄儲存款取款憑條四紙
    （面額分別為七十六萬五千元、三十九萬元、四十萬元及三十九萬元）予戊○○
    、丁○○，由戊○○及丁○○前往提領現金共一百九十四萬五千元。嗣戊○○、
    丁○○所交付之支票屆期提示竟均遭退票，經甲○○等人追查後始循線查悉上情
    。
二、案經被害人甲○○、丙○○告由臺灣彰化地方法院檢察署檢察官偵查起訴。
    理  由
一、本件告訴人甲○○告訴部分，雖前由臺灣彰化地方法院檢察署檢察官本院聲請併
    入本院八十六年易字第二五三四號審理並經判決，惟上訴經臺灣高等法院臺中分
    院改判被告戊○○無罪，致此聲請併案部分退回該署偵查後再行起訴，故告訴人
    甲○○告訴部分不生重復判決問題，合先敘明。
二、訊據被告戊○○、丁○○坦承向告訴人甲○○、丙○○借款之事實，惟否認有何
    詐欺之犯行，被告二人辯稱：伊與告訴人等調現往來已久，除支付利息外亦是有
    借有還，還後再借，與甲○○、丙○○借貸已往來經年，因景氣不好遭人倒帳故
    無法按時返還借款云云；被告丁○○另辯稱：因伊工作忙故支票大部分均由其女
    劉逸馨前往提示付款，伊並無詐騙之告訴人之故意云云。經查，被告等雖提出渠
    與甲○○、丙○○之借貸往來帳簿，惟告訴人甲○○於本院審理中指述: 被告二
    人開以小額開始借，都有兌現來取得信任，後才借大額款項；及告訴代理人乙○○於本院審理中指稱: 其父丙○○之前無借錢給被告過，是被告二人一同去向伊
    借款各等語綦詳；且被告等確係於八十四年底至八十五年三月二十五日此間，共
    向告訴人甲○○借得一千四百四十萬元，此密集、大量借款等情，有告訴人甲○○以其中央信託局員林分局之支票帳戶所開立之支票（僅一張）及其員林信用合
    作社之支票帳戶所開立之支票（共十三張）等影本附卷可憑（見八十八年偵續字
    第七二號偵卷第四十六頁至第五十五頁），且該等支票之背面領款人欄亦有劉逸
    馨（被告等之女兒及兼任公司會計）及被告丁○○之簽名可稽，及被告等於八十
    五年三月二十六日至四月十九日此密集期間內，向告訴人丙○○借得為數甚夥之
    二百萬元，亦有告訴人丙○○以其華南商業銀行活期儲蓄存款取款憑條四紙在卷
    可佐（見同上卷第一０九頁至第一一二頁）；惟被告等所開予告訴人甲○○收執
    之臺灣省合作金庫員林支庫支票（共三十紙，見同上卷第六十二頁以下）卻旋於
    八十五年四月二十二日起即不獲兌現、全遭退票，及開予告訴人丙○○收執之臺
    中區中小企業銀行員林分行支票（共五紙，見八十七年度偵字第一一二二九號偵
    卷第四頁以下），亦同旋於八十五年四月二十三日即不獲兌現遭退票，均有該退
    票理由單附卷可按；復審視被告等之臺灣省合作金庫員林支庫支票存款帳戶之交
    易明細表，渠於八十五年一月至三月間縱有資金進出，其餘額最高亦僅一百餘萬
    元（見八十五年偵字第三七二四號偵卷第十八頁以下），竟於同一時期向告訴人
    甲○○借得一千四百四十萬元，及細查被告等之臺中區中小企業銀行員林分行支
    票存款帳戶之交易明細表：八十五年一月至四月間餘額僅數十萬元，最高不過百
    餘萬元（僅三月二十五日一次），竟密集向告訴人丙○○借取二百萬元，且迨至
    同年四月二十二日以後即均遭退票不獲兌現；被告等密集借得逾還款能力之鉅款
    後，又旋全遭退票，迭歷多次偵、審無法交待為何周轉不靈、為何人倒帳、又為
    何未進行倒帳之索討，致告訴人等迄今猶索討上開貸款無著，是縱退步言，被告
    等前確曾有與告訴人等為借貸之往來，惟迨至本次借款時，顯其財務狀況已出現
    惡化、面臨周轉不靈之際，仍佯以借貸為幌、不思能否還款而密集大量借款，渠
    應有詐欺之意圖，被告二人犯行均堪認定。
二、核被告二人所為，係犯刑法第三百三十九條第一項之詐欺取財罪。又被告丁○○
    與被告戊○○一同至告訴人二人住處借款，並曾親自到金融機構提領現金，二人
    間顯有犯意聯絡及行為分擔，應依共同正犯論處。渠先後多次犯行時間緊接、方
    法相同，所犯係構成要件相同之罪名，顯係基於概括犯意為之，應依連續犯之規
    定論以一罪，並依法加重其刑。爰酌被告二人犯罪之動機、目的、手段、所生之
    危害、未能與告訴人等達成和解及犯罪後之態度等一切情狀，分別量處如主文所
    示之刑。
據上論斷，應依刑事訴訟法第二百九十九條第一項前段，刑法第二十八條、第五十六
條、第三百三十九條第一項，罰金罰鍰提高標準條例第一條前段，判決如主文。
本案經檢察官林俞妙到庭執行職務。
中    華    民    國    八十九    年      十二      月        六        日
                                臺灣彰化地方法院刑事第一庭
                                    法      官  吳俊螢
右正本證明與原本無異。
如不服本判決，應於送達後十日內向本院提出上訴狀(須附繕本)。
告訴人或被害人對於判決如有不服具備理由請求檢察官上訴者，其上訴期間之計算係
以檢察官收受判決正本之日期為準。
                                    法院書記官
中    華    民    國    八十一    年              月                  日


司法院資訊處製作；財團法人民間司法改革基金會備份。
